臺灣新北地方法院民事裁定
110年度消債更字第470號
聲  請  人  詹智靖

代  理  人  吳詩凡律師（法扶律師）
上列聲請人依消費者債務清理條例聲請更生事件，本院裁定如下
：
    主  文
聲請人詹智靖自中華民國一百一十一年三月三十日上午十一時起
開始更生程序。
命司法事務官進行更生程序。
    理  由
一、按債務人不能清償債務或有不能清償之虞者，得依本條例所
    定更生或清算程序，清理其債務；本條例所稱消費者，係指
    5年內未從事營業活動或從事小規模營業活動之自然人，前
    項小規模營業係指營業額平均每月新臺幣（下同）20萬元以
    下者；債務人無擔保或無優先權之本金及利息債務總額未逾
    1,200萬元者，於法院裁定開始清算程序或宣告破產前，得
    向法院聲請更生。消費者債務清理條例（下稱消債條例）第
    3條、第2條第1項、第2項、第42條第1項分別定有明文。又
    債務人對於金融機構負債務者，在聲請更生或清算前，應向
    最大債權金融機構請求協商債務清償方案，或向其住、居所
    地之法院或鄉、鎮、市、區調解委員會聲請債務清理之調解
    。債務人為前項請求或聲請，應以書面為之，並提出財產及
    收入狀況說明書、債權人及債務人清冊，及按債權人之人數
    提出繕本或影本，亦為消債條例第151條第1項、第2項所明
    定。再法院開始更生程序之裁定，應載明其年、月、日、時
    ，並即時發生效力；法院裁定開始更生或清算程序後，得命
    司法事務官行更生或清算程序，消債條例第45條第1項、第1
    6條第1項前段亦定有明文可參。
二、本件聲請意旨略以：伊因支付生活開銷，致積欠無擔保或無
    優先權之債務總金額為201萬7,273元。伊雖依消債條例向本
    院聲請前置調解，惟伊無法負擔還款方案，致協商不成立，
    是伊實有不能清償債務之虞。又伊於5年內並未從事營業額
    平均每月20萬元以下之營業活動，復未經法院裁定開始清算
    程序或宣告破產，爰請求鈞院裁定准予更生等語。
三、經查：
  ㈠本件聲請人於消債條例施行後，向本院聲請債務清理調解程
    序，最大債權銀行安泰商業銀行股份有限公司（下稱安泰銀
    行）雖提出每期15,715元、年利率0％、180期之調解方案，
    惟聲請人每月最多僅能還款6,000元，致協商不成立等情，
    業經本院職權調取本院110年度司消債調字第521號卷（下稱
    司調卷）查明屬實，是本件聲請人所提更生之聲請所應審究
    者為其現況是否有不能清償債務或有不能清償之虞之情事。
  ㈡又聲請人主張有不能清償債務之虞之事實，業據其提出財產
    及收入狀況說明書、全國財產稅總歸戶財產查詢清單、民國
    108及109年度綜合所得稅各類所得資料清單、債權人暨債務
    人清冊、財團法人金融聯合徵信中心查詢當事人綜合信用報
    告回覆書、勞工保險被保險人投保資料表、戶籍謄本、中華
    民國人壽保險商業同業公會—保險業通報作業資訊系統資料
    查詢結果表、臺灣桃園地方法院110年度家非調字第433號開
    庭通知書、離婚協議書、收入切結書等件附卷可稽，並有本
    院職權調取亞太養生食品股份有限公司108及109年度營利事
    業所得稅申報書損益表暨營業人銷售額與稅額申報書（401
    ）等件為證（見司調卷第7至21頁、第24至25頁、本院卷第2
    9至36頁、第107至121頁）。聲請人除存款105元外，另有對
    徐幸暄有4,760,000元之債權，尚未確定。又聲請人陳稱其
    現擔任林辰彥法律事務所之計時人員，聲請前2年收入除薪
    資12,000元外，另有自營及諮詢顧問費400,000元，共計412
    ,000元，此有財產及收入狀況說明書、收入切結書等件附卷
    可稽（見司調卷第8頁、第19頁）。另聲請人於110年12月3
    日消債更生陳報狀中主張其每月必要支出依新北市政府所公
    告之新北市最低生活費之1.2倍計算之，經核符合消債條例
    第64條之2第1項規定；且依消債條例施行細則第21條之1第3
    項規定，聲請人若表明以行政院衛生福利部公布之最低生活
    費1.2倍計算必要支出，毋庸記載原因、種類及提出證明文
    件，是聲請人上開主張應為可採。
  ㈢聲請人聲請前2年間每月所得收入共計為412,000元；每月必
    要生活支出及扶養費共計為441,120元【計算式：17,600×6＋
    18,600×12＋18,720×6＝441,120】，是所得收入扣除合理之必
    要活支出後，已入不敷出。故本院審酌聲請人現況之財產、
    勞力及信用等清償能力，足認以聲請人每月收入於扣除每月
    合理之基本生活費用，應已不能清償前開所負無擔保或無優
    先權債務690萬3,222元。從而，聲請人所為本件聲請，核符
    消債條例第3條所定之要件。
四、綜上所述，本件聲請人符合消費者債務清理條例規定之資格
    ，且其確有不能清償債務之情事，又所負無擔保或無優先權
    之債務並未逾1,200萬元，亦未經法院裁定開始清算程序或
    宣告破產，復查無消債條例第6條第3項、第8條或第46條各
    款所定駁回更生聲請之事由存在，則聲請人聲請本件更生 
    ，合於法律規定，應予准許。至聲請人於更生程序開始後，
    應另提出足以為債權人會議可決或經法院認為公允之更生方
    案以供採擇，俾免更生程序進行至依消債條例第61條規定應
    行清算之程度，附此敘明。
五、依消費者債務清理條例第11條第1項、第45條第1項、第16條
    第1項，裁定如主文。
中　　華　　民　　國　　111 　年　　3 　　月　　30　　日
                  民事第六庭  法  官  許瑞東
上為正本係照原本作成。
本裁定不得抗告。
本裁定已於111年3月30日上午11時公告。
中　　華　　民　　國　　111 　年　　3 　　月　　30　　日
                              書記官  曾怡婷